【裁判字號】    90,易,2384
【裁判日期】    901109
【裁判案由】    違反醫師法
【裁判全文】
臺灣高雄地方法院刑事判決                          九十年度易字第二三八四號
    公  訴  人  臺灣高雄地方法院檢察署檢察官
    被      告  乙○○
    選任辯護人  吳春生
右列被告因違反醫師法案件，經檢察官提起公訴（八十九年度偵字第一五○五一號）
，本院判決如左：
    主  文
乙○○無罪。
    理  由
一、公訴意旨略以：被告乙○○係高雄市○鎮區○○街七十號「廣安宮」住持，明知
    未取得合法醫師資格，竟基於概括犯意，自民國八十五年間起，遇有前來「廣安
    宮」求神問卜之信徒身體不適時，即為之把脈並開立處方箋，擅自執行醫療業務
    ，因而認為被告乙○○涉犯有醫師法第二十八條第一項前段，未取得合法醫師資
    格，擅自執行醫療業務罪。
二、按犯罪事實應依證據認定之，無證據不得推定其犯罪事實；又不能證明被告犯罪
    者，應諭知無罪之判決，刑事訴訟法第一百五十四條、第三百零一條第一項分別
    定有明文。次按認定不利於被告之事實，須依積極證據，苟積極證據不足為不利
    於被告事實之認定，即應為有利於被告之認定，更不必有何有利之證據。又事實
    之認定，應憑證據，如未能發現相當證據，或證據不足以證明，自不能以推測或
    擬制之方法，以為裁判基礎；且認定犯罪事實所憑之證據，雖不以直接證據為限
    ，間接證據亦包括在內，然而無論為直接或間接證據，其為訴訟上之證明，須於
    通常一般人均不致有所懷疑，而得確定其為真實之程度者，始得據為有罪之認定
    ，最高法院分別著有三十年上字第八一六號、四十年臺上字第八六號及七十六年
    臺上字第四八九六號判例足資參照。
三、本件公訴人認被告乙○○涉犯上開罪嫌，無非以證人甲○○之證述，及被告與證
    人甲○○對話中，對甲○○言及不可以說有至被告處看病等情為其論據。訊之被
    告乙○○則堅決否認有公訴人指涉之犯行，辯稱：伊並無替他人看病，伊不知證
    人所提出之錄音帶從何而來，亦記不清楚有無與甲○○談及看病一事等語。經查
    ：
（一）本案開始偵查之過程，係證人甲○○之配偶丙○○於八十九年七月四日遞狀至
      臺灣高雄地檢署告發被告涉有前述違反醫師法之事實，並指明蒐集證據之方法
      ，惟經該署檢察官簽發搜索票，按丙○○所指之地點，前往高雄縣鳳山市○○
      路二八九號地下室處執行結果，並未發現任何違反醫師法之相關事證，此有卷
      附告發狀、搜索票及搜索扣押證明筆錄各一紙在卷可稽，是以丙○○告發之內
      容是否屬實，尚待詳查。而丙○○「發現」被告涉犯違法執行醫療業務之依據
      ，業據其自陳：伊並未去給被告看病，伊是從家裡的電話錄音中，因被告與甲○○就醫療行為間之對話內容得知的云云，由此足認丙○○懷疑被告有執行醫
      療行為之論據，無非以卷附之錄音帶為憑。準此經本院勘驗錄音帶內容，被告
      固有對被告甲○○表示：妳千萬不可說我跟妳看病等語，惟被告於此所謂之「
      看病」意涵為何，是否屬醫療行為？為何種醫療行為？被告有無以之反覆為日
      常生活同一之社會活動意思？被告如此表示之語意，是否即為坦承確有替甲○○看病之事實？抑或係對之否認、澄清之語？均嫌空泛而難以理解，故可否以
      之為認定被告犯罪之不利證據，尚待推敲。
（二）雖證人甲○○於本院審理中結證稱：在八十五年時透過廟裡的乩童表示請伊去
      向被告看診，伊去找被告但被告不在，伊說頭痛，之後就不知道是誰有交付一
      包藥粉，之後伊大部份都是偏頭痛、感冒、咳都去給被告診斷。被告都是把
      脈，之後就開藥單讓伊去中藥店抓藥，或到地下室包藥粉，但只收藥粉的錢，
      把脈開藥單不收錢，收費方式每日份的藥粉六十元，依天數計算，吃一吃後感
      覺有效等語，縱可證明被告確有為甲○○為把脈，開藥方或交付藥粉之方式，
      對證人甲○○從事醫療行為，惟被告究竟有無以此為其業務之意，訊據證人甲○○則陳：（問：還有誰去看病？）只有伊去看病等語，惟按醫師法第二十八
      條第一項前段規定，係以未取得合法醫師資格，擅自執行醫療業務為犯罪構成
      要件，所謂「業務」，係指依其社會生活之地位，以繼續之意思，反覆從事同
      種類行為為目的之社會活動（臺灣高等法院檢察處第六十六年度法律問題座談
      會、臺灣臺東地方法院檢察處七十一年四月份法律座談會亦同此要旨），故依
      證人甲○○之證述，充其量僅能證明其個人曾受被告看診。而被告與證人甲○○，復曾於八十八年七月間起至八十八年底有通姦行為，經本院以八十九年度
      易字第四○○四號判處有期徒刑三月，此業據本院調取該案卷宗足按，被告苟
      依其特別之知識經驗，憑其與證人甲○○間之私密情誼為之看診，自屬人情之
      常，且本院復查無其為他人以證人甲○○所述方式看診之證據，被告既無招徠
      不特定人看診，故尚難推論其有實施醫療行為牟利營生之意，況徵諸前述公訴
      人實施搜索行為之結果，復未扣得相關證物足資辨明被告主觀上確有以之為業
      務之事實，另綜觀卷附錄音帶譯文，亦無被告有具體敘明其執行醫療業務之陳
      述，故單憑證人甲○○之證詞，不足引之為被告確有執行醫療業務之論據，而
      遽以醫師法第二十八條第一項前段之罪相繩。
（三）綜上所述，公訴人所舉之證據不足以證明被告確有未經取得合法醫師資格，擅
      自執行醫療業務之事實，且本院復查無其他積極證據，足資證明被告確有公訴
      意旨指涉之犯罪事實，揆諸前開說明，既不能證明被告犯罪，依法自應為無罪
      之諭知。
據上論斷，應依刑事訴訟法第三百零一條第一項，判決如主文。
中      華      民      國      九十      年     十一    月      九     日
                                臺灣高雄地方法院刑事第二庭
                                      法  官    李代昌
右正本證明與原本無異。
如不服本判決，應於判決送達後十日內，向本院提出上訴狀。
          書記官    吳月華
中      華      民      國      九十      年     十一    月      九     日


司法院資訊處製作；財團法人民間司法改革基金會備份。
